最　高　行　政　法　院　裁　定
　　　　　　　　　　　　　　　　　　 96年度裁字第01664號
再 審原 告　甲○○
　　　　　　　　　　　　　送達.
　　　　　　　　　　　　　中郵.
再 審被 告　臺中縣政府
代　表　人　丙○○
上列當事人間因任用事件，再審原告對於中華民國94年3月10日
本院94年度判字第00304號判決，提起再審之訴。本院裁定如下
：
　　主  文
再審之訴駁回。
再審訴訟費用由再審原告負擔。
　　理　由
一、按對於本院判決提起再審，依行政訴訟法第277條第1項第4
    款之規定，必須表明再審理由及關於再審理由並遵守不變期
    間之證據。所謂表明再審理由，必須指明其所再審之判決，
    有如何合於行政訴訟法第273條第1項、第2項所定再審事由
    之具體情事始為相當，倘僅泛言有何條款之再審事由，而無
    具體情事者，難謂已表明再審事由，其提起再審，即屬不合
    法。復按本院判決有適用法規有錯誤之情形者，當事人得對
    之提起再審之訴，為行政訴訟法第273條第1項第1款所明定
    。而所稱適用法規顯有錯誤，係指原判決所適用之法規與該
    案應適用之現行法規相違背，或與解釋判例有所牴觸者而言
    。
二、本件再審原告係臺中縣政府技士，民國83年7月3日任國立臺
    中師範學院薦任第8職等至第9職等土木工程職系組主任，經
    銓敘部審定合格實授，核敘薦任第9職等本俸5級550俸點，
    嗣於同年11月15日調任該校薦任第6職等至第7職等土木工程
    職系技士，仍銓敘為薦任第9職等本俸5級550俸點。嗣因故
    離職後，於89年11月16日至臺中縣政府擔任薦任第6職等至
    第7職等土木工程職系技士。惟被上訴人以90年3月19日90府
    人力字第76780號令註銷89年10月16日89府人力字第287298
    號派令，以同日、同字號令重新派代，並自89年12月1日生
    效，銓敘部另於90年4月13日以90中1字第5074224號函審定
    上訴人核敘薦任第7職等年功俸5級550俸點。再審原告認本
    件原處分即再審被告90府人力字第76780號註銷派令已違反
    憲法第7條、行為時公務員保障法第15條、民法及行政程序
    法第8條之誠實信用原則暨本院52年判字第345號判例仍據以
    提起復審、再復審，遭駁回後，遂循序向臺中高等行政法院
    (下稱原審法院)提起行政訴訟，訴請判決：1.先位聲明：(1)
    撤銷再審被告上開行政處分。90年3月19日90府人力76780
    號令發布薦任第7職等派令。撤銷註銷派令，恢復被上訴
    人89年10月16日89府人力字第287298號令。撤銷復審決定
    暨撤銷公務人員保障暨培訓委員會（下稱保訓會）再復審決
    定。(2)再審被告應補發再審原告自90年4月1日起至原處分撤
    銷恢復再審原告為薦任第9職等為止，每個月專業加給差額
    新臺幣（下同）3,720元。(3)再審被告應賠償再審原告自90
    年3月19日起之精神慰撫金，每天100元，即每月3,000元正
    ，至本案行政處分撤銷恢復再審原告薦任第9職等為止。(4)
    再審被告應補發上訴人89年9、10、11及12月等4個月年終工
    作獎金差額1,860元。(5)訴訟費用由再審被告負擔。2.備位
    聲明：(1)依大法官會議釋字第371號解釋裁定停止訴訟程序
    ，聲請釋憲，再審被告所引用公務人員任用法第18條之1第3
    項、公務人員俸給法第11條有關調任、再任之條文違反憲法
    第7條之平等原則。俟釋憲後再恢復訴訟程序。(2)依行政程
    序法第120條規定，上訴人因「信賴」再審被告89年10月16
    日89府人力字第287298號令。該行政處分，致遭受財產上之
    損失。再審被告應自89年11月16日起至再審原告離職止補償
    再審原告，每個月專業加給差額3,720元。(3)從90年3月19日
    起再審被告每日應賠償再審原告精神撫慰金100元，即每月
    3,000元。(4)再審被告應補發再審原告89年9、10、11及12月
    等4個月年終工作獎金差額1,860元。(5)訴訟費用由再審被告
    負擔。經原審法院斟酌全辨論意旨與調查證據結果，以先位
    聲明部分：因再審原告90年10月29日再復審書、91年3月22
    日再復審補充理由書均未載明其住、居所，僅記載其通訊處
    為臺中郵政65之361號信箱，而再審原告於91年5月1日就該
    再復審事件向保訓會申請閱卷時，其申請書所載之通信處為
    臺中市軍和巷1之5弄1號。本件再復審決定書所載之送達處
    所即為臺中市軍和巷1之5弄1號，於送達時，因未獲會晤上
    訴人亦無受領文書之同居人、受僱人或應送達處所之接收郵
    件之人員，經送達人於91年8月31日將再復審決定書寄存於
    臺中第54郵（支）局，並作送達通知書2份，一份粘貼於門
    首，另一份置於送達處所信箱或適當位置，以為送達，有送
    達證書附再復審卷可稽。查再審原告自90年10月19日起即設
    籍於臺中市軍和巷1之5弄3號，92年5月28日另遷移戶籍至同
    巷1之5弄1號，有戶役政資料查詢表所附再審原告之遷徙紀
    錄資料附卷可按。而再審原告於原審法院言詞辯論期日到庭
    陳稱：「（臺中市軍和巷1之5弄）1號與3號為相鄰房屋，3
    號的房屋為親戚所有，先前親戚讓我設籍於該址，實際上並
    未居住於該址，平日是居住於前開1號房屋及臺中市○○路○
    段4號2樓，兩邊都可以送得到，．．．」是再復審決定書所
    為之寄存送達，核與行為時公務人員保障法第22條、訴願法
    第47條第3項、行政訴訟法第73條第1項、第2項關於寄存送
    達之規定相符，其送達既已合法，則再審原告提起行政訴訟
    之期間，應至同年10月31日（週四）即已屆滿。再審原告遲
    至同年11月1日始提起本件行政訴訟，有原審法院加蓋於訴
    狀上收文戳記所載日期可考，已逾法定不變期間，是關於撤
    銷訴訟部分，即再審原告訴請撤銷再復審決定、復審決定及
    原處分部分，依行政訴訟法第107條第1項第6款規定，其起
    訴逾越法定期間而不合法，又屬無從補正之事項，原應以裁
    定駁回之，玆就此併於判決駁回之，不另為裁定。至再審原
    告併請求補發年終工作獎金及每月專業加給差額部分，查再
    審原告請求撤銷原處分業因起訴逾期，其訴不合法而予駁回
    ，再審被告已依原處分所派職務暫支薦任第7職等年功俸5級
    550俸點及銓敘部核敘之薦任第7職等年功俸5級550俸點，支
    給再審原告薪俸在案。再審原告既未經再審被告派任第9職
    等職務，所派職務亦未經銓敘部核敘審定第9職等，則再審
    原告請求補發第9職等與第7職等之年終工作獎金及專業加給
    差額，即屬無據，應予駁回。另再審原告請求精神損失慰撫
    金部分，亦因本件撤銷訴訟部分既經駁回，再審原告主張原
    處分註銷89年10月16日89府人力字第287298號派令，同時重
    新發布薦任第7職等之派令，令再審原告深感痛苦，而請求
    賠精神慰撫金部分亦失所附麗，且再審原告亦未陳明其請求
    權之基礎何在，其請求並無法律依據，應併予駁回。備位聲
    明部分：再審原告主張其業經銓敘部合格實授薦任第9職等
    有案，其職等應予保障，再審被告不能註銷原派令再以薦任
    第7職等任用。原處分適用公務人員任用法第18條之1第3項
    、公務人員俸給法第11條有關調任、再任之條文違反憲法第
    7條平等原則，應停止訴訟程序並聲請釋憲云云。惟行為時
    公務人員任用法第18條之1第3項有關再任之規定與同法第18
    條有關調任之規定不同，而公務員之辭職、應徵再任新職均
    係本於其本身之自由意願，其對於再任職務之法定職等於應
    徵前自應事先查詢清楚，一旦就任，有關銓敘、俸級之事項
    ，悉應依公務人員任用法、公務人員俸給法等相關法律之規
    定，此與調任係由本機關或他機關主動為之者有所不同，故
    法律異其規定。行為時公務人員任用法第18條第1項第3款關
    於調任之規定，雖經司法院釋字第483號解釋認與憲法保障
    人民服公職之權利未盡相符，惟其性質核與本件有關公務員
    再任之規定尚有不同，公務人員任用法為保障公務員在法律
    上之實質平等，兼顧調任與再任事實狀況之差異而為合理之
    不同規範，並無牴觸憲法第7條之平等權及平等原則之疑義
    ，自無裁定停止訴訟程序並聲請大法官會議解釋之必要。又
    司法院釋字第371號解釋，係賦予法官得依職權裁定停止訴
    訟程序並聲請大法官解釋，非謂訴訟當事人得依據該解釋意
    旨，請求法院裁定停止訴訟程序並聲請大法官解釋，是再審
    原告亦無依據上開解釋，聲請停止訴訟程序之請求權存在，
    再審原告此部分聲請並無所據，應予駁回。另再審原告依行
    政程序法第120條規定，主張再審被告註銷派令致再審原告
    受有損害，請求再審被告賠償再審原告年終工作獎金差額、
    每月專業加給之差額及精神損失慰撫金乙節。經查，再審原
    告請求撤銷「註銷派令之原處分」部分，因其起訴逾期訟訴
    不合法駁回已如前述，則原處分實體上是否違法，於此不宜
    再作審究，惟再審原告備位訴訟既係依行政程序法第120條
    規定請求損害賠償，除須無同法第119條信賴不值得保護之
    情形，尚須因信賴被撤銷之處分致遭受財產上之損失者，始
    得請求補償。經查，原處分關於註銷被上訴人89年10月16日
    89府人力字第287298號派令部分，核屬行政程序法第117條
    規定，有關原處分機關得依職權撤銷違法行政處分之情形。
    再審原告係於89年11月16日至再審被告機關報到，而斯時再
    審原告尚在峨眉鄉公所任職，迄同年12月1日始行離職，為
    兩造所不爭執，並有再審原告至再審被告報到所書立之就職
    通知單及峨眉鄉公所離職證明書各乙紙附卷可按，是再審原
    告於89年11月16日至同年月30日間顯有重複於峨眉鄉公所及
    再審被告機關任職之情形。再查，再審原告主張其先於89年
    8月16日至再審被告機關面試，同年9月初始至峨眉鄉公所應
    徵任職，故其至再審被告機關應徵時尚無於峨眉鄉公所任職
    之事實，所述固屬非虛，然應徵之後關於公務員任用之重要
    事項既已發生變更，再審原告仍有主動告知再審被告之義務
    ，其不為告知仍屬行政程序法第119條第2款有關對重要事項
    提供不正確資料或為不完全陳述之情形，其信賴自不值得保
    護。況查，本件再審被告89年10月16日89府人力字第287298
    號派令與註銷前開派令後重新發布之90年3月19日90府人力7
    6780號派令，均派任再審原告為薦任第6至第7職等技士，而
    前一派令係自89年10月16日生效，後一派令係自同年12月1
    日生效，而依公務員任用法第22條之規定，公務員並不能於
    同時2機關任職，自亦不能重複於2機關支領薪資，比較前後
    2派令，亦難認為再審原告有何因信賴被註銷之處分致遭受
    財產上之損失可言。至於前一派令所加註之「暫支薦任第9
    職等本俸5級，550俸點」，固與後一派令所加註之「暫支薦
    任第7職等年功俸5級，550俸點」不同，惟公務員之銓敘俸
    級，悉應依公務人員任用法及公務人員俸給法之相關規定，
    並由銓敘部銓敘審定始能生效，上開暫支俸級俸點之加註部
    分僅係暫時支付薪給之說明，不能對外直接發生法律上效果
    ，不生銓敘任用之效力，並非信賴保護之對象，自不得據以
    請求損害賠償。再審原告依行政程序法第120條規定，請求
    再審被告賠償再審原告年終工作獎金、每月專業加給之差額
    乙節，均無理由，應予駁回。至再審原告請求精神損失慰撫
    金部分，未據再審原告陳明其請求權之基礎何在，其請求並
    無法律依據，自難准許；而行政程序法第120條規定之損害
    補償，係以「財產上之損失」為限，精神損失慰撫金係屬非
    財產之損失，不在該條規定得請求賠償之範圍。從而，再審
    原告訴請再審被告賠償再審原告年終工作獎金、每月專業加
    給之差額及精神損失慰撫金，均無理由，因將上訴人之訴駁
    回。再審原告猶不服，向本院提起上訴。其上訴意旨略以：
    (1)再審原告工作地點在豐原，且指定臺中郵政65之361號信
    箱為送達處所，即應以該信箱為送達處所。至於臺中市軍和
    巷1之5弄1號僅為閱卷通知聯絡地址，並非再審原告指定作
    為再復審決定書送達地址，保訓會復審決定書送達於該處所
    ，違反訴願法第47條第1項、第2項規定，再復審決定書送達
    自不合法。又計算起訴法定期間應以上訴人實際簽收再復審
    決定書之次日，即應自91年9月3日起算，至91年11月2日始
    屆滿2個月。再審原告原審起訴狀於91年10月31日從臺中縣
    豐原市寄出，扣除在途期間3天，則本件於91年11月3日前起
    訴即屬合法。又再審原告之女兒居住於該處，未看到寄存送
    達之訴訟文件，原審未傳喚郵差以及再審原告之女兒當庭對
    質，未調查證據即下判決，實屬違法。(2)依照「程序未行，
    實體不論」之原則，若起訴逾越法定期限，依行政訴訟法第
    107條規定，即應以裁定駁回。原審認為起訴逾越法定期限
    ，卻一方面以程序駁回，另一方面又以實體審理，判決實有
    違誤。(3)依照公務人員保障法第22條及訴願法第4條第1項第
    3款規定，本件只有銓敘部才有復審管轄權，原判決逕為實
    體判決即有違誤，應發回銓敘部為復審決定。(4)再審原告並
    未提供不實資料給再審被告作成行政處分，而之所以造成上
    訴人兩邊任職之情形，係因再審被告發布派令太晚，且依照
    銓敘部於原審提出之答辯狀，亦認為再審原告並無行政程序
    法第119條所列信賴不值得保護之情形。則原判決違反行政
    程序法第119條、第120條規範。(5)關於年終工作獎金部分：
    被上訴人依法應於90年1月30日以前發放，當時（90年1月30
    日）薦任第9職等派令尚未註銷，故再審被告應發給89年9、
    10、11、12月等4個月之年終工作獎金合計28,410元，再審
    被告於起訴後已發給26,550元，尚應補發差額1,860元云云
    。本院前審審理結果則以：(一)關於先位聲明部分：原判決以
    再審原告起訴請求撤銷再復審決定、復審決定及原處分部分
    ，因起訴逾越法定期間為不合法而予駁回，於法核無違誤。
    至於再審原告主張計算起訴法定期間應以上訴人實際簽收再
    復審決定書之次日，即應自91年9月3日起算，應至91年11月
    2日始屆滿2個月；又再審原告之女兒居住於上址，未看到寄
    存送達之訴訟文件，原審未傳喚郵差以及上訴人之女兒當庭
    對質，實屬違法云云，核無足採。又本件撤銷訴訟部分既經
    駁回，則再審原告併請求補發每月專業加給差額、年終工作
    獎金及精神損失慰撫金部分即失所附麗，原判決併予駁回，
    亦無不合。(二)關於備位聲明部分：按原告預防其所提起之訴
    無理由，雖可同時提起備位之他訴，以備先位之訴無理由時
    ，可就後位之訴獲得有理由之判決，但以前後兩訴為不能併
    存之訴為其前提。如其兩訴非不能併存者，應屬客觀的訴之
    合併。查再審原告聲請裁定停止訴訟程序，聲請釋憲部分，
    並非訴訟事件，不生訴之合併問題。另其備位聲明依行政程
    序法第120條之規定，因信賴再審被告89年10月16日89府人
    力字第287298號令，致遭受財產上之損失，請求補發每月專
    業加給差額、年終工作獎金及精神損失慰撫金部分，係以不
    同之請求權為相同之聲明，應認係不同之訴訟標的，自非預
    備合併之訴。是以本件撤銷訴訟部分雖因起訴逾越法定期間
    為不合法而予駁回，仍應就此部分之請求為實體之判決。原
    判決以本件無裁定停止訴訟程序並聲請大法官會議解釋之必
    要，且再審原告亦無依據司法院釋字第37 1號解釋聲請停止
    訴訟程序之請求權存在，此部分之聲請並無所據，予以駁回
    ，已論明其所持之理由，經核並無違誤。又公務員之任用，
    須依其所核派職務之官職等核敘俸級。本件再審原告89年10
    月16日89府人力字第287298號派令與註銷前開派令後重新發
    布之90年3月19日90府人力76780號派令，均係派任再審原告
    為薦任第6至第7職等技士。是依再審被告發布之派令，既非
    薦任第9職等或為跨越至第9職等之職務，自無從核給薦任第
    9職等本俸5級550俸點之官職等俸級。至於前一派令所加註
    之「暫支薦任第9職等本俸5級，550俸點」，應屬錯誤之記
    載，被再審原告自得隨時予以更正，且於未經銓敘部依法銓
    敘審定前，難認再審原告已遭受財產上之損失，再審原告亦
    無值得保護之信賴利益可言。原判決以再審原告訴請再審被
    告賠償上訴人年終工作獎金、每月專業加給之差額及精神損
    失慰撫金，為無理由，雖其理由有異，惟其結果並無不同，
    仍應予維持。上訴論旨徒就原審認定事實之職權行使事項，
    指摘原判決違誤，求予廢棄，難認有理由，而以94年度判字
    第304號判決(下稱本院前審判決)駁回上訴。茲再審原告仍
    不服，以本院前審判決有行政訴訟法第273條第1項第1、13
    、14款之再審事由，提起本件再審之訴。
三、本院查再審原告針對本院前審判決提起再審之訴，主張該判
    決有行政訴訟法第273條第1項第1款「適用法規顯有錯誤」
    之再審事由，仍略以：(1)銓敘部才有復審管轄權，原審及本
    院前審判決均違背訴願法第4條第3款及中央法規標準法第18
    條之規定；(2)復審決定之送達不合法，違背行政程序法第49
    條暨公務人員保障法第33條之規定；(3)年終獎金應補發未補
    發，致再審原告沒錢過年，應賠償精神損失(4)任用之過渡時
    期，再審原告兩邊跑，一邊上班，一邊請假扣薪，並未同時
    取兩邊之薪水，且兩邊業務皆可銜接，過去公家機關都是准
    許的，故本院前審判決違背平等原則云云為由，提起本件再
    審之訴。惟揆諸本院前審判決係以「上訴論旨，仍執陳詞，
    並就原審認定事實之職權行使事項，指摘原審判決違誤，求
    予廢棄，難認有理由。」而駁回上訴。再審原告上開所舉各
    節，多與本院前審判決駁回上訴之理由無關，而所指有關再
    復審決定書之送達不合法、再審被告未依法派任再審原告職
    務，應補發年終獎金未補發，及再審被告應給付精神損失慰
    撫金等各項主張，原審及本院前審判決亦已逐點論駁，認事
    用法悉無違誤，並無「適用法規顯有錯誤」之情事，自難謂
    有行政訴訟法第273條第1項第1款之再審事由。依前揭說明
    ，此部分再審之訴為不合法，應予駁回。至於再審意旨所稱
    本院前審判決尚有同條項第13款、第14款之再審事由部分，
    依行政訴訟法第275條第3項之規定，仍專屬原審法院管轄，
    另由本院裁定移送台中高等行政法院審理，附此敘明。
四、依行政訴訟法第278條第1項、第104條、民事訴訟法第95條
    、第78條，裁定如主文
中　　華　　民　　國　　96　　年　　7　　 月　　27　　日
                  第五庭審判長法  官　林　茂　權
                              法  官  劉  介  中
                              法  官  鄭　忠　仁
                              法  官　黃　本　仁
                              法  官　吳　東　都
以  上  正  本  證  明  與  原  本  無  異
中　　華　　民　　國　　96　　年　　7　　 月　　27　　日
　　　　　　　　　　　　　　　書記官　王　福　瀛
